【裁判字號】    99,抗,331
【裁判日期】    991130
【裁判案由】    請求返還研究費
【裁判全文】
臺灣高等法院高雄分院民事裁定         99年度抗字第331號
抗  告  人  台灣省礦油商業同業公會聯合會
法定代理人  徐榮發
相  對  人  嘉南藥理科技大學
法定代理人  許立人
上列當事人間請求返還研究費事件，抗告人對於民國99年10 月1
日臺灣屏東地方法院99年度訴字第535 號所為裁定起抗告，本院
裁定如下：
    主  文
原裁定廢棄。
本件移送臺灣高雄地方法院。
    理  由
一、抗告意旨略以：兩造間之研究計畫契約，已約明相對人應向
    伊提交期中報告、期末報告並於每個月第4 個星期五說明工
    作進度及執行情形，而相對人提出期中報告之地點係在伊所
    指定之高雄市電子商務協會，地址高雄市○○○路10號16樓
    ，是本件債務履行地應在上開處所。縱認本件債務履行地並
    非在伊所在地之屏東市，亦應認在高雄市，求予廢棄原裁定
    。
二、按因契約涉訟者，如經當事人定有債務履行地，得由該履行
    地之法院管轄，民事訴訟法第12條定有明文。所謂因契約涉
    訟，凡因請求履行契約或因契約之解除或因不履行契約而請
    求損害賠償等事項提起之訴訟皆屬之。又管轄權之有無，應
    依原告主張之事實，按諸法律關於管轄之規定而為認定。本
    件依抗告人起訴主張：伊委託相對人執行「礦油資源永續利
    用調查與知識庫建立」研究計畫，雙方訂有委託研究計畫合
    約書，約定相對人須按期提交期中報告及期末報告，並於每
    個月第四個星期五說明工作進度及執行情形。伊已依約給付
    研究費新台幣（下同）63萬7500元，但相對人提出之期中報
    告遭伊審查委員批評，相對人不願修改，經伊催告仍未依債
    之本旨提出期末報告，亦未曾向伊說明工作進度及執行情形
    ，伊已寄發存證信函通知相對人解除兩造委託研究計畫合約
    ，爰請求相對人返還研究費之事實，自屬因契約涉訟。查抗
    告人所提出95年1 月10日委託研究計畫合約書第六條「進行
    方式」第2 項約定：「1.本計畫由乙方資訊管理系張俊彬教
    授擔任計畫主持人。2.乙方（即相對人）在工作進行期間，
    須於柒月拾伍日提交期中報告，玖拾陸年壹月拾伍日提交期
    末報告，並於每個月第四個星期五說明工作進度及執行情形
    」等情，審視系爭合約雖未明定債務履行地，但參照抗告人
    提出之礦油資源永續利用調查與知識庫建立之議程表暨審查
    表，載明：95年12月15日在高雄市○○○路10號16樓由張俊
    彬教授擔任引言人進行審查報告及評論，並由審查委員提出
    建議事項等情；及抗告人另提出張俊彬於會後所發之電子郵
    件，亦表明張俊彬於是日在會議中以詳細進度報告方式進行
    等情（原審卷第9 頁以下），足據以認定抗告人與相對人間
    就相對人工作進行期間，提交報告說明工作進度，有約定以
    高雄市○○○路10號16樓為債務履行地之意思。是抗告人業
    已舉證證明兩造間之契約訂有履行地，依民事訴訟法第20條
    但書規定，抗告人與相對人既有共同之特別審判籍，縱令相
    對人事務所所在地之法院有普通審判籍，亦應由屬特別審判
    籍之臺灣高雄地方法院（下稱高雄地院）管轄，方屬適法。
    原法院就抗告人起訴時以兩造間之契約定有履行地在抗告人
    所指定處所之陳述，未為論敘，遽以抗告人未提及兩造間別
    有履行地之約定，及相對人之住所在臺南市仁德鄉為由，以
    裁定將本件移送臺灣臺南地方法院，自有未合。抗告意旨求
    予廢棄，為有理由，應由本院廢棄原裁定，爰裁定移送臺灣
    高雄地方法院。
二、據上論結，本件抗告為有理由，依民事訴訟法第492 條前段
    ，裁定如主文。
中    華    民    國    99    年    11    月    30    日
                            民事第六庭
                                審判長法官  許明進
                                法      官  李炫德
                                法      官  徐文祥
以上正本證明與原本無異。
本件不得再抗告。
中    華    民    國    99    年    11    月    30    日
                                書  記  官  梁雅華

司法院資訊處製作；財團法人民間司法改革基金會備份。
